【裁判字號】    98,上訴,3593
【裁判日期】    980918
【裁判案由】    毒品危害防制條例
【裁判全文】
臺灣高等法院刑事判決                98年度上訴字第3593號
上  訴  人
即  被  告  甲○○
上列上訴人因毒品危害防制條例案件，不服臺灣基隆地方法院98
年度訴字第684號，中華民國98年7月8日第一審判決（起訴案號
：臺灣基隆地方法院檢察署98年度毒偵字第958號），提起上訴
，本院判決如下：
    主  文
上訴駁回。
    理  由
一、按不服地方法院之第一審判決而上訴者，應向管轄第二審之
    高等法院為之。上訴書狀應敘述具體理由。上訴書狀未敘述
    上訴理由者，應於上訴期間屆滿後20日內補提理由書於原審
    法院，逾期未補提者，原審法院應定期間先命補正。第二審
    法院認為上訴書狀未敘述理由或上訴有第362 條前段之情形
    者，應以判決駁回之。但其情形可以補正而未經原審法院命
    其補正者，審判長應定期間先命補正。 刑事訴訟法第361條
    、第367條， 分別定有明文。所謂不服第一審判決之具體理
    由，必係依據卷內既有訴訟資料或提出新事證，指摘或表明
    第一審判決有何採證認事、用法或量刑等足以影響判決本旨
    之不當或違法，而構成應予撤銷之具體事由，始克當之（例
    如：依憑證據法則具體指出所採證據何以不具證據能力，或
    依憑卷證資料，明確指出所為證據證明力之判斷如何違背經
    驗、論理法則）；倘僅泛言原判決認定事實錯誤、違背法令
    、量刑失之過重或輕縱，而未依上揭意旨指出具體事由，或
    形式上雖已指出具體事由，然該事由縱使屬實，亦不足以認
    為原判決有何不當或違法者（例如：對不具有調查必要性之
    證據，法院未依聲請調查亦未說明理由，或援用證據不當，
    但除去該證據仍應為同一事實之認定），皆難謂係具體理由
    ，俾與第二審上訴制度旨在請求第二審法院撤銷、變更第一
    審不當或違法之判決，以實現個案救濟之立法目的相契合，
    並節制濫行上訴 （最高法院97年度臺上字第892號判決參照
    ）。是以上訴人之上訴書狀或補提之上訴理由書，雖有敘述
    上訴理由，惟並未具體敘述第一審判決有上述違法、不當情
    形，即與未敘述具體理由無異，其所為上訴，即不符合上訴
    之法定要件。
二、又刑事審判旨在實現刑罰權之分配的正義，故法院對有罪被
    告之科刑，應符合罪刑相當之原則，使輕重得宜，罰當其罪
    ，以契合社會之法律感情，此所以刑法第57條明定科刑時應
    審酌一切情狀，尤應注意該條所列10款事項以為科刑輕重之
    標準，俾使法院就個案之量刑，能斟酌至當。而「量刑輕重
    係屬事實審法院得依職權自由裁量之事項，苟已斟酌刑法第
    57條各款所列情狀而未逾越法定刑度，不得遽指為違法」（
    最高法院72年度臺上字第6696號判例參照）。
三、本件被告不服原判決，提起上訴，上訴書理由略以：被告犯
    後素行良好已自行戒毒，並有穩定之工作云云，指摘原判決
    不當。
四、原審判決以：被告甲○○ (一)前因初犯施用毒品案件，經
    觀察、勒戒後，認無繼續施用毒品之傾向，於民國93年8月4
    日經釋放出所，並由臺灣基隆地方法院檢察署檢察官於93年
    7 月30日，以93年度毒偵字第184號、93年度毒偵字第1044
    號為不起訴處分確定。(二)其後，又分別因(甲)於前揭 (一)
    所述觀察勒戒執行完畢經釋放出所以後之五年以內，再犯施
    用毒品案件（二犯施用毒品案件），由臺灣基隆地方法院檢
    察署檢察官提起公訴，經臺灣基隆地方法院於95年6月21日
    ，以95年度訴字第379號判決有期徒刑七月、三月，應執行
    有期徒刑九月確定；(乙)三犯施用毒品案件，由臺灣基隆地方
    法院檢察署檢察官聲請以簡易判決處刑，經臺灣基隆地方法
    院於95年11月20日，以95年度基簡字第1034號判決有期徒刑
    四月確定。所犯(甲)(乙)二案則經依序發監；乃所犯(乙)案僅受有
    期徒刑之一部執行（至所犯(甲)案則已執行完畢），中華民國
    九十六年罪犯減刑條例旋於96年7月16日公布施行，所犯(乙)
    案遂經依法減刑（本院96年度聲減字第121號裁定），再由
    檢察官指揮執行而於96年7月16日赦免餘刑經釋放出監（構
    成累犯）。(三)繼而復四犯施用毒品案件，由臺灣基隆地方
    法院檢察署檢察官提起公訴，經臺灣基隆地方法院於97年11
    月26日，以97年度訴字第1659號判決有期徒刑五月、三月，
    應執行有期徒刑六月確定，甫於98年6月1日易科罰金執行完
    畢（惟之於本案而言，則不構成累犯）。猶不思戒除毒癮，
    復基於施用第二級毒品安非他命類（安非他命暨甲基安非他
    命）之犯意，於98年5月14日上午9時55 分，在基隆市○○
    路334巷2號5樓之23之租住處所，將安非他命類置入玻璃球
    吸食器內燒烤使生霧化白煙再以口鼻吸食，藉以施用第二級
    毒品安非他命類1次。其後，復萌生施用第一級毒品海洛因
    之犯意，於同日上午10時，在上址，將海洛因捲置香煙內點
    火燒烤使生霧化白煙再以口鼻吸食，藉以施用第一級毒品海
    洛因1次。乃為警於同日中午12時30分，在上址因案緝獲，
    並扣得甲○○所有之第一級毒品海洛因3 包（驗餘後淨重合
    計3.35公克）、第二級毒品安非他命類2包（毛重合計0.8公
    克），經採其尿液送驗，結果呈嗎啡（海洛因代謝後尿液檢
    出成份）、安非他命暨甲基安非他命陽性反應。且本件有被
    告所有之第一級毒品海洛因3包（驗餘後淨重合計3.35公克
    ）、第二級毒品安非他命類2包（毛重合計0.8公克）扣案暨
    法務部調查局濫用藥物實驗室98年6月4日調科壹字第0982
    3016740號鑑定書、基隆市警察局第四分局查獲毒品危害防
    制條例毒品初步鑑驗報告書、初步鑑驗照片各1紙在卷可憑
    。又被告為警查獲而採集之尿液檢體，經送請臺灣尖端先進
    生技醫藥股份有限公司以氣相層析質譜儀法為確認檢驗之結
    果，呈嗎啡（海洛因代謝後尿液檢出成份）、安非他命暨甲
    基安非他命陽性反應，此亦有臺灣尖端先進生技醫藥股份有
    限公司98年5月22日濫用藥物檢驗報告1份，暨足與上開檢驗
    報告相對應之尿液檢體對照表1件在卷可憑。原審以被告所
    為，分別係犯毒品危害防制條例第10條第1項施用第一級毒
    品及第10條第2項之施用第二級毒品罪。被告施用毒品先、
    後持有第一級毒品海洛因、第二級毒品安非他命類（安非他
    命、甲基安非他命）之低度行為，各應分別為施用第一級、
    第二級毒品之高度度行為所吸收，均不另論罪。另被告有如
    上述所載之犯罪科刑及刑之執行情形，此有臺灣高等法院被
    告前案紀錄表在卷可考。乃於前案有期徒刑執行完畢或受一
    部之執行而赦免後，五年以內，故意再犯本起最重本刑有期
    徒刑以上之罪，為累犯，應依刑法第47條第1項規定，就其
    所犯各罪分別加重其刑。並審酌被告犯罪之動機、吸食頻率
    、曾有施用毒品之前科仍不知戒除，兼以被告犯後坦承犯行
    而表悛悔之犯後態度，及其本案所為雖對己身健康戕害甚鉅
    ，然其究非可與侵害他人法益之犯罪行為等量齊觀，尤以之
    於此類「施用毒品」之行為人而言，毒品危害防制條例之立
    法目的亦非重在嚴懲，而係重在彼等「病患性」行為之矯治
    等一切情狀，分別量處有期徒刑三月、七月，併定其應執行
    之刑為有期徒刑九月及依毒品危害防制條例第18條第1項前
    段沒收銷燬扣案之毒品及分裝袋，均已詳敘認定事實所憑證
    據、認定理由及量刑依據。從形式上觀察，原判決並無認定
    事實錯誤、量刑瑕疵或違背法令之情形。且量刑輕重係屬事
    實審法院得依職權自由裁量之事項，本案原審已斟酌刑法第
    57 條各款所列情狀而未逾越法定刑度，自不得遽指為違法
    。
    本件被告上訴意旨並未依據卷內既有訴訟資料或提出新事證
    ，指摘或表明第一審判決有何採證認事、用法等足以影響判
    決本旨之不當或違法，而構成應予撤銷之具體事由，依上開
    說明，本件被告上訴顯無具體理由而不合法定程式應予駁回
    ，並不經言詞辯論為之。
據上論斷，依刑事訴訟法第367條前段、第372條，判決如主文。
中    華    民    國    98    年    9     月    18    日
                  刑事第三庭審判長法  官   陳博志
                                  法  官   許文章
                                  法  官   陳德民
以上正本證明與原本無異。
施用第一級毒品部分如不服本判決，應於收受送達後十日內向本
院提出上訴書狀，其未敘述上訴之理由者並得於提起上訴後十日
內向本院補提理由書（均須按他造當事人之人數附繕本）「切勿
逕送上級法院」。
其餘不得上訴。
                                  書記官   高麗雯
中    華    民    國    98    年    9     月    21    日
附錄：本案論罪科刑法條全文
毒品危害防制條例第10條
施用第一級毒品者，處六月以上五年以下有期徒刑。
施用第二級毒品者，處三年以下有期徒刑。


司法院資訊處製作；財團法人民間司法改革基金會備份。
